高雄高等行政法院裁定
111年度救字第27號
聲  請  人  謝清彥                                 

上列聲請人因與相對人法務部矯正署臺東監獄間訴訟救助事件，
對中華民國109年6月10日本院109年度簡抗字第13號裁定，聲請
再審（本院111年度監簡抗再字第5號），並聲請訴訟救助，就訴
訟救助部分，本院裁定如下：
    主　文
一、聲請駁回。
二、聲請訴訟費用由聲請人負擔。
    理　由
一、按「當事人無資力支出訴訟費用者，行政法院應依聲請，以
    裁定准予訴訟救助。但顯無勝訴之望者，不在此限。」「（
    第2項）聲請人無資力支出訴訟費用之事由應釋明之。（第3
    項）前項釋明，得由受訴行政法院管轄區域內有資力之人出
    具保證書代之。」「經分會准許法律扶助之無資力者，其於
    訴訟或非訟程序中，向法院聲請訴訟救助時，除顯無理由者
    外，應准予訴訟救助，不受民事訴訟法第108條規定之限制
    。」行政訴訟法第101條、第102條第2項、第3項及法律扶助
    法第63條分別定有明文。而關於無資力支出訴訟費用之事由
    ，參照行政訴訟法第176條準用民事訴訟法第284條規定，應
    提出可使行政法院信其主張為真實且能即時調查之證據以釋
    明之。
二、聲請意旨略以：聲請人於民國104年起即被診斷為精神病患
    者，且○○○○○○○○○○(下稱綠島監獄)之「受刑人個別處遇計畫
    」亦載明聲請人為精神疾患，故依「身心障礙者權利公約施
    行法」第8條第2項之規定，應受法扶及律師之保障，同法第
    10條第2項規定該公約有優位權，爰聲請法院准予訴訟救助
    等語。
三、經查：聲請人雖以其是精神疾患，依身心障礙者權利公約施
    行法規定，有應受法扶及律師保障之權利為其訴訟救助主張
    。然按「身心障礙者」之定義依身心障礙者權益保障法第5
    條規定，係指個人因生理或心理因素致其參與社會及從事生
    產活動功能受到限制或無法發揮，且經相關專業團隊鑑定及
    評估，而領有身心障礙證明者。基此，精神心智功能之障礙
    ，因有輕重度區別，非謂患有精神疾病即一律是身心障礙者
    ，是若未達領有身心障礙證明者，尚無須社會福利照顧，亦
    非有適用身心障礙者權利公約施行法等相關規定。是查，聲
    請人雖有提示綠島監獄「受刑人個別處遇計畫」載明聲請人
    為精神疾患，然該表「身心狀況」欄內未勾選有「身心障礙
    」任一等級及類別，且聲請人也未提示任何經專業人員團隊
    鑑定評估後發給之身心障礙證明，是聲請人前揭主張核有適
    用法律錯誤，不足可採。則聲請人未提出任何相關事證，無
    從釋明本件有何窘於生活且有何缺乏經濟上信用情事，未能
    信其無資力支出訴訟費用之主張為真實；且聲請人未能具體
    釋明本件有何無資力支出訴訟費用之事由，或已由有資力之
    人出具保證書代之，依前揭說明，自難認聲請人已釋明其為
    無資力之人。又經本院依職權向財團法人法律扶助基金會臺
    東分會（下稱臺東分會）查詢結果，該分會並未就本件行政
    訴訟事件所提訴訟救助事件提供聲請人法律扶助，此有臺東
    分會111年4月25日法扶東字第1110000151號函在卷（本院卷
    第17頁）可憑，堪認本件亦無法律扶助法第63條所定應准予
    訴訟救助之情事。從而，本件訴訟救助之聲請，應予駁回。
四、結論：聲請為無理由。　
中　　華　　民　　國　　111 　年　　5 　　月　　31　　日
              高雄高等行政法院第二庭
                          審判長法官  李  協  明
                                法官  曾　宏　揚
                                法官  廖　建　彥
　　　　　　　　　　　　　　　 
以上正本係照原本作成。
不得抗告。
中　　華　　民　　國　　111 　年　　5 　　月　　31　　日

                              書記官　洪　美　智